【裁判字號】    95,毒抗,34
【裁判日期】    950118
【裁判案由】    毒品危害防制條例
【裁判全文】
臺灣高等法院刑事裁定                   95年度毒抗字第34號
抗  告  人
即  被  告  甲○○
上列抗告人即被告因違反毒品危害防制條例案件，不服臺灣臺北
地方法院94年度毒聲字第945號，中華民國94年12月12日裁定（
聲請案號：臺灣臺北地方法院檢察署94年聲觀字第774號），提
起抗告，本院裁定如下：
    主  文
抗告駁回。
    理  由
一、原裁定意旨略以：被告甲○○於民國94年8月23日為臺灣臺
    北地方法院檢察署觀護人室採尿前26小時內之某時，在不詳
    處所，施用第一級毒品海洛因，嗣於94年8月23日經臺灣臺
    北地方法院檢察署觀護人室對被告採集尿液送驗後，始發現
    上情。經臺灣尖端先進生技醫藥股份有限公司以酵素免疫分
    析法初步檢驗，並以氣相層析質譜儀確認檢驗等鑑驗方法，
    結果同呈海洛因之嗎啡陽性反應。爰認檢察官之聲請經核於
    法要無不合，應依毒品危害防制條例第20條第1項、觀察勒
    戒處分執行條例第3條第1項，裁定被告應送勒戒處所觀察、
    勒戒等語。
二、抗告意旨略以：被告於90年假釋後，未再接觸毒品，多次驗
    尿亦均未呈陽性反應，卻於94年8月23日之尿液檢驗出陽性
    反應，係儀器分析錯誤所致，爰請撤銷原裁定云云。
三、經查：根據醫學研究，關於服用安非他命或海洛因（嗎啡）
    以外之藥物或飲料者，其尿液檢驗結果是否可能有安非他命
    或海洛因（嗎啡）反應，目前常用的尿液安非他命或嗎啡篩
    檢方式包括酵素免疫分析法、薄層色層分析法和放射免疫分
    析法。在文獻報告中，雖有藥品或食物因交叉反應（CROSS
    REACTION），可在尿液測試中產生偽陽性（FALSEPOSITIVE
    ）之安非他命或嗎啡反應。例如在酵素免疫分析法（簡稱
    EIA）及薄層色層分析法（簡稱TLC）之尿液測試方法中，某
    些成藥（如減肥藥、解鼻充血藥物、感冒藥劑等）中之成分
    ，因與安非他命有類似之作用，而產生與安非他命之交叉反
    應，使尿液測試結果呈偽陽性。至於作尿液嗎啡篩檢時，也
    同樣可能會有偽陽性產生，但利用精密之儀器分析，將可排
    除偽陽性之可能。目前最常採用之確認方法為氣相層析質譜
    儀，以氣相層析質譜儀作藥物及其代謝產物之定性及定量分
    析，幾乎不會有偽陽性產生，此有行政院國軍退除役官兵輔
    導委員會台北榮民總醫院83年4月7日（83）北總內字第0305
    9號函可參。而被告尿液經送臺灣尖端先進生技醫藥股份有
    限公司採取酵素免疫分析法及氣相層析質譜儀等鑑驗方法，
    結果同呈海洛因之嗎啡陽性反應，有該公司94年8月26日濫
    用藥物檢驗報告在卷可稽，依前揭說明，應無偽陽性之可能
    。原審因以被告確有施用第一級毒品海洛因之犯行，而裁定
    被告令入戒治處所施以強制戒治，於法並無違誤。被告抗告
    意旨徒以儀器分析錯誤，推測質疑鑑驗結果，顯無可採。其
    執此抗告意旨，任意指摘原裁定不當，求予撤銷改判，顯無
    理由，應予駁回。
四、據上論斷，應依刑事訴訟法第412條，裁定如主文。
中    華    民    國    95    年    1     月    18    日
                  刑事第三庭審判長法  官  許國宏
                                  法  官  楊貴志
                                  法  官  林銓正
以上正本證明與原本無異。
不得再抗告。
                                  書記官  陳玲憶
中    華    民    國    95    年    1     月    19    日


司法院資訊處製作；財團法人民間司法改革基金會備份。
